臺灣臺中地方法院臺中簡易庭小額民事判決
111年度中小字第1085號
原      告  張振江  
訴訟代理人  張先維  
被      告  洪培源  


上列當事人間請求侵權行為損害賠償（交通）事件，本院於民國
111年6月10日言詞辯論終結，判決如下︰
    主　　　文
被告應給付原告新臺幣貳萬貳仟壹佰元。
訴訟費用新臺幣壹仟元由被告負擔。
本判決得假執行。
    事實及理由
壹、兩造爭執要旨：
  一、原告主張：被告於民國110年12月24日12時許，騎駛車牌
      號碼000-000號普通重型機車（下稱被告機車），行經臺
      中市大里區國光路1段與國中路口，因違反號誌管制，碰
      撞甲○○所駕駛，且為原告所有之車牌號碼000-0000號自用
      小客車（下稱系爭車輛），致系爭車輛受損，修復費用共
      計新臺幣（下同）30,328元（含工資及鈑金費用5,175元
      、塗裝費用11,025元、零件費用14,128元）。為此，爰依
      侵權行為之法律關係，請求被告賠償系爭車輛之修復費用
      ，並聲明：被告應給付原告30,328元（見本院卷第92頁）
      。
  二、被告抗辯：被告騎駛機車通過上揭交岔路口前，行向號誌
      顯示為黃燈，被告便快速進入該路口，當時被告行向號誌
      尚未轉換為紅燈，系爭車輛竟驟然起步，被告發現後雖立
      即停車，系爭車輛仍輕輕碰觸被告機車之前輪蓋，被告認
      為系爭車輛應無損傷，方才離開現場，原告請求被告賠償
      系爭車輛之維修費用顯不合理。縱認被告應負損害賠償責
      任，原告就本件車禍亦有未注意車前狀況之過失等語。並
      聲明：原告之訴駁回。
貳、得心證之理由：
  一、原告主張被告於110年12月24日12時許，騎駛被告機車，
      行經臺中市大里區國光路1段與國中路口，與甲○○所駕駛
      ，且為原告所有之系爭車輛發生碰撞，致系爭車輛受損等
      情，業據原告提出道路交通事故初步分析研判表、現場圖
      、現場及車損照片為證，並經本院向臺中市政府警察局霧
      峰分局調取本件車禍之道路交通事故現場圖、調查報告表
      、當事人登記聯單、調查紀錄表、初步分析研判表、現場
      及車損照片、補充資料表核閱無誤，且為被告所不爭執，
      堪信原告所陳上情為真正，本院即採為判決之基礎。
　二、按因故意或過失，不法侵害他人之權利者，負損害賠償責
      任；汽車、機車或其他非依軌道行駛之動力車輛，在使用
      中加損害於他人者，駕駛人應賠償因此所生之損害。但於
      防止損害之發生，已盡相當之注意者，不在此限，民法第
      184條第1項前段、第191條之2分別定有明文。次按汽車行
      駛至交岔路口，其行進、轉彎，應遵守燈光號誌或交通指
      揮人員之指揮，遇有交通指揮人員指揮與燈光號誌並用時
      ，以交通指揮人員之指揮為準；行車管制號誌各燈號顯示
      之意義如左：四、圓形黃燈，圓形黃燈用以警告車輛駕駛
      人及行人，表示紅色燈號即將顯示，屆時將失去通行路權
      。五、圓形紅燈㈠車輛面對圓形紅燈表示禁止通行，不得
      超越停止線或進入路口，道路交通安全規則第102條第1項
      第1款及道路交通標誌標線號誌設置規則第206條分別規定
      甚明。經查：
　　㈠依卷附之道路交通事故現場圖及補充資料表所示，本件車
      禍發生前，被告機車係騎駛在國中路往國光路1段方向，
      系爭車輛則行駛在國光路1段由德芳南路往大里橋方向；
      兩車發生碰撞之地點係位在國光路1段與國中路之交岔路
      口內，靠近國光路1段由德芳南路往大里橋方向之停止線
      前；兩車受損之位置為被告機車之前車頭及系爭車輛之右
      前車頭。
　　㈡本件車禍之發生經過，經本院當庭勘驗裝設在系爭車輛上
      之行車紀錄器錄影畫面，其勘驗結果如下：「於畫面時間
      02：52，原告車輛行車方向之行車管制號誌由紅燈轉為綠
      燈，原告即起步前行，於畫面時間02：53，被告騎駛機車
      從畫面右側出現進入路口，並且左轉，於畫面時間02：55
      ，被告機車停下，原告車輛仍繼續前行，兩車遂發生碰撞
      ，原告車輛自右前車頭往被告機車車頭滑過」等情，有勘
      驗筆錄及錄影畫片截圖附卷可稽（見本院卷第92、93、95
      至97頁）。被告車輛既於系爭車輛行車方向之行車管制號
      誌轉為綠燈後始進入上開交岔路口，應可推論被告車輛之
      行車管制號誌於被告進入上開交岔路口前早已由黃燈轉為
      紅燈，被告卻未遵守行車管制號誌，仍繼續前行進入上開
      交岔路口，並往左偏駛至國光路1段由德芳南路往大里橋
      方向之停止線前，而與遵守行車管制號誌行駛，剛起步之
      系爭車輛發生碰撞，被告就本件車禍之發生自有未遵守行
      車管制號誌之過失甚明。
　　㈢被告辯稱其所騎駛機車尚未進入路口，其行向之行車管制
      號誌顯示為黃燈，進入路口後始轉為紅燈云云，顯與前開
      勘驗結果不符，委不可採。再系爭車輛行向之行車管制轉
      為綠燈後，原告自駕車起步至兩車發生碰撞，時間僅有3
      秒，被告車輛出現於系爭車輛行車紀錄器錄影範圍至兩車
      發生碰撞，時間更僅有2秒，兩車發生碰撞之位置為被告
      機車之前車頭及系爭車輛之右前車頭，原告駕駛系爭車輛
      起步時，前方道路既無任何障礙，且被告車輛截至兩車發
      生碰撞前，始終騎駛在系爭車輛之右前方，而非正前方，
      原告駕駛車輛之視野因注意力集中在正前方，無法在第一
      時間發現貿然闖紅燈自右前方進入上開交岔路口之被告車
      輛，乃人之常情，迨原告發現後，因兩車距離過近，原告
      已煞避不及，此均非可歸責於原告，尚難認為駕駛系爭車
      輛有何未注意車前狀況，並隨時採取必要安全措施之過失
      。被告抗辯原告對本件車禍之發生亦與有過失云云，亦不
      足採。
　　㈣準此，被告對本件車禍之發生既應負完全過失責任，且其
      過失行為與系爭車輛受損之結果，具有相當因果關係，則
      原告依上開規定請求被告負侵權行為損害賠償之責，於法
      洵屬有據。
　三、再按不法毀損他人之物者，依民法第196條規定，應向被
      害人賠償其物因毀損所減少之價額，而所謂請求賠償物被
      毀損所減少之價額，得以修復費用為估定標準，但以必要
      者為限，例如修理材料以新品換舊品，應予折舊（最高法
      院77年度第9次民事庭會議決議參照）。查原告為修復系
      爭車輛，共支出修復費用30,328元，其中工資及鈑金費用
      5,175元、塗裝費用11,025元、零件費用14,128元，業據
      原告提出估價單為憑（見本院卷第17頁），經核與兩車發
      生碰撞之位置一致，並有警方比對兩車碰撞位置後所拍攝
      之車損照片附卷可稽（見本院卷第82頁）。被告雖抗辯估
      價單中之鋁圈維修項目與本件車禍無關云云。惟系爭車輛
      之擦損痕跡係自右前保險桿、右前葉子板向後延伸至右前
      車輪，參以兩車發生碰撞時，系爭車輛尚未完全停止，系
      爭車輛自被告車輛前車頭滑過，在同一高度之右前車輪鋁
      圈留下擦損痕跡，自屬極有可能之事，應認鋁圈維修費用
      之支出亦係因本件車禍所致，被告此部分所辯，並無理由
      。又系爭車輛之零件修理既以新零件更換被毀損之舊零件
      ，則原告以修理費用作為損害賠償之依據時，自應將零件
      折舊部分予以扣除，始屬合理。依行政院所頒固定資產耐
      用年數表及固定資產折舊率之規定，非運輸業用客車、貨
      車之耐用年數為5年，依定率遞減法每年折舊1000分之369
      ，另依營利事業所得稅查核準則第95條第6項規定「固定
      資產提列折舊採用定率遞減法者，以1年為計算單位，其
      使用期間未滿1年者，按實際使用之月數相當於全年之比
      例計算之，不滿1月者，以1月計」，系爭車輛自109年2月
      出廠時起（見本院卷第37頁公路監理電子閘門），至110
      年12月24日本件車禍發生之日止，已使用1年11月，則零
      件扣除折舊後之修復費用估定為5,900元（詳如附表之計
      算式），另加計工資及鈑金費用5,175元、塗裝費用11,02
      5元（工資、鈑金及塗裝費用不生折舊問題），故系爭車
      輛之合理修復費用為22,100元。
　四、綜上所述，原告依侵權行為之法律關係，請求被告給付原
      告22,100元，為有理由，應予准許。
  五、本判決係依小額訴訟程序所為被告敗訴之判決，依民事訴
      訟法第436條之20規定，應依職權宣告假執行。
  六、本件事證已臻明確，兩造其餘攻擊防禦方法及舉證，核於
      判決結果不生影響，爰不一一論斷，附此敘明。
  七、依民事訴訟法第436條之19第1項、第78條規定，本件訴訟
      費用額確定為1,000元（即原告繳納之第一審裁判費1,000
      元），應由敗訴之被告負擔。
中　　華　　民　　國　　111 　年　　7 　　月　　22　　日
                  臺中簡易庭    法  官  林筱涵
以上為正本係照原本作成。
如不服本判決，應於送達後二十日內，以判決違背法令為理由，
向本院提出上訴狀並表明上訴理由（上訴理由應表明一、原判決
所違背之法令及其具體內容；二、依訴訟資料可認為原判決有違
背法令之具體事實），如於本判決宣示後送達前提起上訴者，應
於判決送達後廿日內補提上訴理由書（須附繕本）。
中　　華　　民　　國　　111 　年　　7 　　月　　22　　日
                                書記官  洪加芳
附表
-----
折舊時間           金額
第1年折舊值        14,128×0.369=5,213
第1年折舊後價值    14,128-5,213=8,915
第2年折舊值        8,915×0.369×(11/12)=3,015
第2年折舊後價值    8,915-3,015=5,900